【裁判字號】    89,上易,1472
【裁判日期】    890605
【裁判案由】    妨害自由
【裁判全文】
臺灣高等法院臺南分院刑事判決           八十九年度上易字第一四七二號 Ｃ
      上  訴  人  臺灣雲林地方法院檢察署檢察官
      被      告  甲  ○  ○
      被      告  戊  ○  ○
      被      告  丁  ○  ○
右上訴人因被告妨害自由案件，不服臺灣雲林地方法院八十九年度易字第一六五號，
中華民國八十九年六月五日第一審判決（起訴案號：臺灣雲林地方法院檢察署八十九
年度偵字第二四四號），提起上訴，本院判決如左：
      主      文
原判決關於甲○○部分撤銷。
甲○○以加害生命之事，恐嚇他人致生危害於安全，處拘役貳拾日，如易科罰金以參
佰元折算壹日。
其他上訴駁回。
      事      實
一、緣戊○○、丁○○夫妻二人因向告訴人丙○○購買房屋，而有糾紛，由臺灣雲林
    地方法院以八十八年度自字第八九號詐欺等案件審理；甲○○與告訴人丙○○之
    間亦有金錢糾紛，而甲○○已尋找告訴人丙○○多時未獲，戊○○、丁○○乃於
    民國（下同）八十八年十月十三日晚上，將上開詐欺等案件之開庭時間（八十八
    年十月十五日十六時三十分）告知甲○○，俾甲○○得以找到告訴人丙○○。甲○○於八十八年十月十五日十六時三十分（起訴書誤載為八十八年十月十五日十
    六時）抵達臺灣雲林地方法院第四法庭門口後，甲○○除先行出手毆打告訴人丙○○（傷害部份未據告訴人丙○○提出告訴）外，並對告訴人丙○○恫嚇「等一
    下開庭要說已和解了，並撤回訴訟，否則出來就知死」，致告訴人丙○○心生畏
    懼。
二、案經丙○○訴由雲林縣警察局虎尾分局報請臺灣雲林地方法院檢察署檢察官偵查
    起訴。
      理      由
壹、被告甲○○部分：
一、訊據被告甲○○固坦承戊○○、丁○○於八十八年十月十三日晚上，有將上開詐
    欺等案件之開庭時間（八十八年十月十五日十六時三十分）告知伊，而伊於八十
    八年十月十五日十六時三十分，在臺灣雲林地方法院第四法庭前有與告訴人丙○○發生爭吵之事實不諱，為堅決否認有何右揭恐嚇犯行，並辯稱：伊係前去向丙○○討債，伊並未出手毆打丙○○，更未恐嚇丙○○等語。
二、惟查右揭事實業據告訴人指訴甚詳，核與現場目擊證人張哲朗、乙○○於警訊及
    偵查證稱情節相符，雖告訴人指訴與證人張哲朗、乙○○歷次證述所恐嚇內容之
    措辭等細節偶有些微出入，惟對於被告甲○○以：「等一下出庭，你再亂說話，
    妳就知死」等語恐嚇告訴人丙○○則無不同，故自難以枝尾末節偶有出入，遽認
    其等證詞不足採，綜上所述，被告甲○○所辯顯係卸責之詞，其犯行堪予採信。
三、核被告甲○○所為係犯刑法第三百零五條之恐嚇罪，原審法院就以上各節疏未詳
    核，遽為被告甲○○無罪之諭知，容有未合，公訴人上訴指原判決此部分不當，
    應認為有理由，合將原判決關於被告甲○○部分撤銷改判。爰審酌被告甲○○係
    告訴人買車之保證人，告訴人不繳車款逃匿，被告且已尋找告訴人丙○○多時，
    一時氣憤始出口恐嚇，情節尚屬輕微等一切情狀，量處拘役貳拾日，併諭知易科
    罰金之折算標準。
貳、被告戊○○、丁○○部分：
一、公訴意旨略以：被告戊○○、丁○○夫妻二人因向告訴人丙○○購買房屋，而有
    糾紛，由臺灣雲林地方法院以八十八年度自字第八九號詐欺等案件審理，被告戊○○、丁○○於八十八年十月十五日十六時三十分（起訴書誤載為八十八年十月
    十五日十六時）抵達臺灣雲林地方法院第四法庭門口後，先後對告訴人丙○○恫
    嚇「等一下開庭，若亂說話，妳就知死」，亦致告訴人丙○○心生畏懼，因認被
    告戊○○、丁○○均涉犯刑法第三百零五條之恐嚇罪嫌。
二、按犯罪事實應依證據認定之，無證據不得推定其犯罪事實，刑事訴訟法第一百五
    十四條定有明文。復按告訴人之告訴無非以使被告受到刑事訴追為目的，其陳述
    是否與事實相符，仍應調查其他證據以資審認，必告訴人所述被害情形，無瑕疵
    可擊，而就其他方面調查又與事實相符，始足據為認定犯行之基礎（最高法院五
    十二年度台上字第一三００號判例要旨可資參照）。此之所謂證據係指積極之證
    據而言，故如無確切之積極證據，足以證明被告之犯罪事實，即令被告不能為有
    利之反證，亦不能遽論以罪刑。亦即認定不利於被告之事實，須依積極證據，苟
    積極證據不足為不利於被告事實之認定時，即應為有利於被告之認定，更不必有
    何有利之證據（最高法院三十年上字第八一六號判例參照）。
三、訊據被告戊○○、丁○○均堅決否認有何右揭恐嚇犯行，被告戊○○辯稱：甲○○與丙○○發生爭吵時，伊係坐在候訊處，並未靠近第四法庭前，伊並未恐嚇丙○○等語，被告丁○○則辯稱：伊只是到第四法庭前看庭次顯示器的燈號，伊並
    未與丙○○說話，更未恐嚇丙○○等語。公訴人認為被告戊○○、丁○○涉犯右
    開恐嚇罪嫌，無非以告訴人丙○○之指訴及證人張哲朗、乙○○之證言為其依據
    。
四、經查：
(1)、告訴人丙○○於警訊時雖指稱：戊○○、丁○○唆使甲○○在第四法庭前，先將
    伊的手抓住，再招手叫戊○○、丁○○過來，甲○○向伊表示「這件事我管定了
    ，開庭時妳向法官說這件事已和解，立即撤銷告訴，否則出庭妳就知死」，伊欲
    向甲○○解釋伊告戊○○、丁○○詐欺等案件之原委時，甲○○不但不接受，反
    而要伊照他的話去做，伊不肯，甲○○就出手打伊的左、右肩及左臉云云，僅指
    稱甲○○如何毆打及恐嚇伊等情，惟告訴人丙○○並未提到被告戊○○、丁○○
    有對告訴人丙○○出言恐嚇；嗣告訴人丙○○於八十九年二月十四日偵查中先指
    稱：當天甲○○拉伊、打伊，要伊在庭上說已和解了，並要撤銷告訴，否則出庭
    要讓伊死，而戊○○、丁○○只是在場，並未恐嚇伊云云，又於同日稍後改口稱
    ：甲○○先對伊恐嚇後才打伊，打完後丁○○有說「等一下開庭，若亂說話，妳
    就知死」，但戊○○並未說這句話云云，告訴人丙○○依然未提到被告戊○○有
    對告訴人丙○○出言恐嚇；告訴人丙○○於於八十九年三月二十七日原審法院調
    查時指稱：當天伊走到第四法庭前，甲○○過來把伊叫住，當時戊○○、丁○○
    還在候訊處，甲○○向伊恐嚇「這件事我管定了，等一下進去開庭時，不可以亂
    說，要向法官說已經在外面和解好了，否則出來就知道死」後，就招手叫戊○○
    、丁○○過來，伊欲向甲○○解釋伊告戊○○、丁○○詐欺等案件之案情時，甲○○不聽並出手打伊，張哲朗、乙○○與二位法警把伊和甲○○拉開，甲○○就
    跑掉了，甲○○尚未離開前，丁○○有對伊說「等一下開庭，你不要亂說話，否
    則妳就知死」，但戊○○並未說「若妳出庭亂說話就知死」云云。則告訴人丙○○對於被告戊○○、丁○○是否有出言恐嚇所述既前後不一，尚不得單憑伊之指
    述遽為被告戊○○、丁○○犯罪之論據。
(2)、證人張哲朗於警訊時證稱：當時伊有看到甲○○毆打丙○○之肩膀及臉部，並有
    聽到甲○○向丙○○說「等一下出庭，你再亂說話，妳就知死」，且甲○○有說
    是戊○○叫甲○○來打丙○○云云，但證人張哲朗並未提到被告戊○○、丁○○
    有對告訴人丙○○出言恐嚇；又證人張哲朗嗣於八十九年一月二十七日偵查中證
    稱：當時伊有看到甲○○用拳頭毆打丙○○，伊和乙○○與一位法警把丙○○、
    甲○○拉開，伊有聽到甲○○向丙○○說「等一下法官問什麼，都不能說，如果
    亂說，等一下出庭就知死」，但伊並未聽到戊○○、丁○○向丙○○說「在庭上
    如果亂說，出庭就知死」，且伊並未聽到甲○○說是戊○○叫甲○○來打丙○○
    云云；證人張哲朗於八十九年三月十三日原審法院調查時證稱：當時戊○○、丁○○坐在候訊處，甲○○走到第四法庭前將丙○○拉住後，甲○○就叫戊○○、
    丁○○過來，甲○○並對丙○○說「等一下進去法庭，法官問你的話，你都不要
    答，就說你已經庭外和解了，我們會坐在後面聽，若你亂說話，妳就知道死」，
    丙○○欲向甲○○解釋，甲○○就出拳打丙○○之左、右上臂及左或右臉，伊就
    和乙○○與一位法警把丙○○、甲○○拉開，甲○○又對丙○○說「妳進去若不
    照我之前跟你講的亂說話，出來妳就知道死」，而戊○○、丁○○也在旁邊對丙○○說「等一下妳若亂講，妳就知道死」云云，於本院審理時則稱：（簡豐年及
    丁○○有無對丙○○說「等一下妳若亂講，妳就知道死」的話？）我沒有印象等
    語。證人張哲朗就被告戊○○、丁○○有否恐嚇告訴人等情所述既前後不一，且
    與告訴人丙○○指訴之情節有多處不符，故證人張哲朗之證言尚難據為被告戊○○、丁○○不利之證據。
(3)、另證人乙○○於警訊及偵查中雖證稱：當時伊有看到甲○○毆打丙○○之肩膀及
    臉部，並有聽到甲○○、戊○○、丁○○先後向丙○○恐嚇說「等一下出庭，你
    再亂說話，妳就知死」云云，惟與同在現場之證人張哲朗警訊及偵查中始終證稱
    未聽到被告戊○○、丁○○有恐嚇告訴人等情不符，況於本院審理時則改稱：我
    沒有聽到（戊○○、丁○○有無恐嚇丙○○）等語，益見證人乙○○於警訊及偵
    查中所為「有聽到戊○○、丁○○先後向丙○○恐嚇」乙節，應不足採，至證人
    張哲朗於八十九年三月十三日原審法院調查時證稱：戊○○、丁○○也在旁邊對
    丙○○說「等一下妳若亂講，妳就知道死」云云，查案重初供，警訊及偵查時距
    案發時間較近，記憶應較清晰，何以證人張哲朗於警訊及偵查中均證稱未聽到被
    告戊○○、丁○○有恐嚇告訴人，嗣於原審調查時卻稱有聽到被告戊○○、丁○○恐嚇告訴人，與常理已有違背，是其原審證述之情節顯係附和證人乙○○之證
    言無疑。則證人乙○○證述之情節，既與告訴人丙○○指訴及證人張哲朗證述之
    情節有多處不符，亦難據為被告犯罪之論據。
(4)、復查八十八年十月十五日十六時三十分許，陪同被告戊○○、丁○○前往原審法
    院第四法庭開庭之證人林漢漳於原審中到庭證稱：當天伊陪同戊○○、丁○○前
    來法院報到後，就坐在候訊處聊天，丁○○雖有過去第四法庭前看開庭順序的燈
    號，之後又回到候訊處與伊和戊○○聊天，後來伊聽到法庭門口有人在吵架，伊
    發現在吵架的那二人伊不認識，且伊沒聽見該二人在吵什麼，伊亦未注意甲○○
    有無對丙○○說什麼恐嚇的話，伊就繼續與戊○○、丁○○聊天，當時戊○○、
    丁○○並未過去第四法庭門口與丙○○吵架，亦未對丙○○說「等一下開庭，若
    亂講話，妳就知死」等語，告訴人丙○○雖表示：當時伊並未看見林漢漳云云，
    然告訴人丙○○既忙著與被告甲○○吵架，則其是否會注意到當時在候訊處所有
    的人，誠有疑問，尚不得以告訴人丙○○未注意看到證人林漢漳有無在旁，推斷
    證人林漢漳所述不實。
(5)、至告訴人丙○○雖表示：戊○○、丁○○恐嚇伊時，有法警在旁邊云云，然經向
    原審法院向該院法警室查詢，對於八十八年十月十五日十六時三十分許在原審法
    院第四法庭前發生之情形，並無法警有印象，亦有報告書附於原審卷可稽，則本
    件查無不利於被告戊○○、丁○○之證據可供法院審酌。
五、綜上所述，本件既查無其他積極證據足堪證明被告戊○○、丁○○有何右揭恐嚇
    犯行，揆諸首開說明，尚不得徒憑告訴人丙○○有瑕疵之指訴，及證人張哲朗、
    乙○○前後不一、且與告訴人丙○○指訴之情節有多處不符之證言，資為認定被
    告戊○○、丁○○涉犯右揭恐嚇犯行之基礎，原審以不能證明被告戊○○、丁○○犯罪，諭知被告無罪，核無不合。檢察官上訴意旨指摘原判決採證不當，為無
    理由，應予駁回。
參、據上論結，應依刑事訴訟法第三百六十八條、第三百六十九條第一項前段、第三
    百六十四條、第二百九十九條第一項前段、刑法第三百零五條、第四十一條、罰
    金罰鍰提高標準條例第一條前段、第二條判決如主文。
本案經檢察官王碧霞到庭執行職務。
中    華    民    國      八十九      年      十      月      二        日
                                  臺灣高等法院臺南分院刑事第四庭
                                      審判長法官  陳    義    仲
                                            法官  徐    財    福
                                            法官  宋    明    蒼
右正本證明與原本無異。
不得上訴。
                                      法院書記官  余    素    美
中    華    民    國      八十九      年      十      月     四         日
附錄本案論罪科刑法條全文：
刑法第三百零五條：以加害生命、身體、自由、名譽、財產之事恐嚇他人，致生危害
                  於安全者，處二年以下有期徒刑、拘役或三百元以下罰金。


司法院資訊處製作；財團法人民間司法改革基金會備份。
